【裁判字號】    99,交易,125
【裁判日期】    990729
【裁判案由】    公共危險等
【裁判全文】
臺灣臺中地方法院刑事判決  99年度交易字第125號
公  訴  人  臺灣臺中地方法院檢察署檢察官
被      告  丙○○
            甲○○
上列被告因公共危險等案件，經檢察官提起公訴（98年度偵字第
27649號）暨移送併案審理（99年度偵字第5970號），本院判決
如下：
    主    文
丙○○服用酒類，不能安全駕駛動力交通工具而駕駛，處拘役伍
拾伍日，如易科罰金，以新臺幣壹仟元折算壹日。又因過失傷害
人，處拘役伍拾玖日，如易科罰金，以新臺幣壹仟元折算壹日。
應執行拘役玖拾日，如易科罰金，以新臺幣壹仟元折算壹日。
甲○○因過失傷害人，處拘役拾日，如易科罰金，以新臺幣壹仟
元折算壹日。
    事    實
一、丙○○自民國98年11月10日21時許起至22時許止，在臺中縣
    太平市○○路○段169巷66號之住處，飲用啤酒及藥酒後，已
    達不能安全駕駛動力交通工具之程度，竟仍於同日22時30分
    許，在僅持有自用小客車駕照情形下，騎乘車牌號碼IMH-29
    9號重型機車外出，沿臺中縣太平市○○路1463巷之水防道
    路自臺中縣太平市往大里市方向行駛，於同日22時45 分許
    ，行經臺中縣太平市○○路1463巷43弄1號前欲迴轉時，本
    應注意汽車迴車前，應暫停並顯示左轉燈光或手勢，看清無
    來往車輛，始得迴轉，而依當時情形天候晴、路面乾燥、無
    缺陷及障礙物，視距良好，並無不能注意之情事，因不勝酒
    力，疏未注意及此；適有甲○○騎乘車牌號碼HOR-530號重
    型機車，在丙○○之後方同向行駛，行經臺中縣太平市○○
    路1463巷43弄1號前，依當時情形天候晴、路面乾燥、無缺
    陷及障礙，視距良好，並無不能注意之情事，亦疏未依速限
    行駛，而以時速超過40公里速限而行駛，及疏未注意欲超越
    同一車道之前車時，須先按鳴喇叭二單響或變換燈光一次，
    以促使前車注意，且應注意車前狀況，並隨時採取必要之安
    全措施，亦無不能注意之情事，疏未注意及此，仍貿然欲至
    丙○○騎乘之上開機車左側超車，雙方因煞避不及，致丙○
    ○騎乘機車之前車頭與甲○○騎乘機車之右側處發生碰撞，
    人車倒地，致丙○○受有右手挫傷、疑似頭部外傷之傷害；
    甲○○則受有右足疼痛、臉部及四肢多處傷口、右足第三蹠
    骨骨折、右足背皮膚缺損、頭部外傷併臉部擦傷、背部、右
    髖部、雙手及雙膝多處擦傷等傷害。嗣於有偵查權限之人知
    悉犯罪人之前，丙○○、甲○○各自當場向前往處理事故之
    警員承認自己係肇事者，而均自首接受裁判，並經到場處理
    之員警對丙○○測得呼氣酒精濃度值達每公升1.38毫克始查
    悉上情。
二、案經丙○○、甲○○各提出告訴，由臺中縣警察局太平分局
    報請臺灣臺中地方法院檢察署檢察官偵查起訴暨移送併案審
    理。
    理    由
壹、按被告以外之人於審判外之陳述雖不符刑事訴訟法第159 條
    之1至之4等4條之規定，而經當事人於審判程序同意作為證
    據，法院審酌該言詞陳述或書面陳述作成時之情況，認為適
    當者，亦得為證據；當事人、代理人或辯護人於法院調查證
    據時，知有刑事訴訟法第159條第1項不得為證據之情形，而
    未於言詞辯論終結前聲明異議者，視為有前項之同意，同法
    第159條之5定有明文。立法意旨在於傳聞證據未經當事人之
    反對詰問予以核實，原則上先予排除。惟若當事人已放棄反
    對詰問權，於審判程序中表明同意該等傳聞證據可作為證據
    ；或於言詞辯論終結前未聲明異議，基於尊重當事人對傳聞
    證據之處分權，及證據資料愈豐富，愈有助於真實發見之理
    念，且強化言詞辯論主義，使訴訟程序得以順暢進行，上開
    傳聞證據亦均具有證據能力。查檢察官、被告丙○○、甲○
    ○對於本案卷內相關證人之證述、文書卷證資料，均表示無
    意見等語（參見本院卷第24頁背面筆錄），且並未就有合於
    刑事訴訟法第159條第1項不得為證據之情形於本院言詞辯論
    終結前聲明異議，且上述證人之證述、文書卷證資料亦經本
    院於審理期日逐一提示、朗讀，並告以要旨，本院復審酌相
    關證人證述筆錄製成、文書卷證資料取得，並無證據顯示有
    何違背程序規定情事，依據上述之說明，均應具有證據能力
    。
貳、實體部分：
一、訊據被告丙○○對於上揭犯罪事實均坦承不諱，被告甲○○
    則矢口否認有何過失犯行，辯稱：伊已有注意前車狀態，因
    準備超車才加速要超越前車即被告丙○○騎乘之機車，因丙
    ○○突然轉彎，伊閃避不及才發生碰撞云云。惟查：
（一）被告丙○○對於上揭犯公共危險及過失傷害人之事實，均
      坦承不諱（參見本院卷第43頁筆錄），核與證人即告訴人
      甲○○指證情節相符，並有臺中縣警察局太平分局道路交
      通事故當事人酒精測定紀錄表、刑法第185條之3案件測試
      觀察紀錄表、道路交通事故現場圖、道路交通事故調查報
      告表（一）（二）、臺中縣警察局道路交通事故初步分析
      研判表、國軍臺中總醫院急診室臨時診斷證明單1紙、國
      軍臺中總醫院附設民眾診療服務處於98年11月16日出具之
      診斷證明書1份（附於98年度核交字第1809號卷第8頁）、
      現場及車損照片12張附卷可稽，足徵，被告丙○○自白因
      有其他證據可補強，且查與事實相符，足予憑採。被告丙
      ○○因事證明確，犯行已經證明，應依法論科。
（二）被告甲○○雖矢口否認有何過失犯行，並以前揭情詞置辯
      ，然查：
  １、被告甲○○初於警詢、偵訊中已明確供承：伊肇事前行車
      方向是沿光興路往大里巿方向行駛，伊速度約60公里，行
      駛到事故地點，伊不知前方約10公尺處之丙○○要左轉或
      迴轉，伊就超越對方而雙方發生碰撞；伊到案發地點，是
      要從左邊超車，丙○○突然迴轉，他的車頭就撞到伊機車
      右踏板等語（參見同核交字第1809號卷第6頁筆錄、偵字
      第14頁筆錄），並於本院審理時供述：伊當時有看到丙○
      ○騎在前面，路中間，伊有注意到他，當時伊要自左側超
      車，靠近丙○○，結果丙○○突然向左靠，造成他的左側
      車頭和伊右側車身擦撞，兩邊都人車倒地，伊那時的車速
      應該是4、50公里等語；伊有注意到前面有車，準備要超
      車，當時有注意前後左右，但沒有預警前車之丙○○會突
      然轉彎，所以才加速要超過他，伊在加速要超過前車即被
      告丙○○時，伊沒有做其他動作，沒有想過前方車能否預
      警到伊要超車，伊當時想只要超過前車就好了等語（參見
      本院卷第24頁正、反面、第43頁筆錄），因事故現場之速
      限為40公里，此有被告2人均不爭執之道路交通事故調查
      報告表（一）之速限表在卷可稽（附於警卷第12頁），可
      徵，被告甲○○於上揭時、地，顯有超速行駛之違規情形
      ，且欲超越同一車道之前車亦甚明確。
  ２、按汽車欲超越同一車道之前車時，須先按鳴喇叭2單響或
      變換燈光1次，但不得連續密集按鳴喇叭或變換燈光迫使
      前車允讓；汽車行駛時，駕駛人應注意車前狀況，並隨時
      採取必要之安全措施，道路交通安全規則第101條第1項第
      3款、第94條第3項分別定有明文；又所謂汽車，依其使用
      性質，分為客車、貨車、重型機器腳踏車、輕型機器腳踏
      車等，同規則第3條有明文規定，被告甲○○為領有駕駛
      執照之人，對上開規定自應知稔，其駕駛重型機器腳踏車
      ，自應依照上揭規定行駛。甲○○當時之客觀情況，係天
      候晴、視距良好、柏油路面乾燥且無障礙物，此有前揭道
      路交通事故調查報告表（一）在卷可考，且其自承有看到
      前車等語，並無任何不能注意之情形，其竟疏未注意上開
      規定，於上揭時、地超速行駛，且欲超越同一車道之前車
      時，未先按鳴喇叭2單響或變換燈光1次促請前車之駕駛人
      丙○○注意即貿然加速超車，其所採取之措施顯非必要之
      安全措施，已可認定。
  ３、因被告甲○○貿然超車，致與迴轉不當之前車即丙○○騎
      乘機車發生碰撞，人車倒地，丙○○受有右手挫傷、疑似
      頭部外傷之傷害，此有國臺中總醫院急診室臨時診斷證明
      單1紙在卷可稽（附於警卷第8頁），告訴人丙○○確實受
      有上揭傷害，則被告甲○○之過失行為與告訴人丙○○所
      受傷害間，自具有相當因果關係。而臺中縣警察局道路交
      通事故初步分析亦認為被告甲○○肇事原因為涉嫌超速失
      控等語，此有事故初步分析研判表1份在卷可參（附於同
      核交字第1809號卷第9頁），雖經本院送請臺灣省臺中縣
      區車輛行車事故鑑定委員會鑑定結果，認被告甲○○無肇
      事因素云云，此有該意見書1份在卷可參（附於本院卷第
      28頁至第30頁），然因該份鑑定意見疏未認定被告甲○○
      當時有欲超越同一車道之前車時，駕駛不當之違規情形，
      本院無法憑採，附此敘明。從而，被告甲○○過失傷害之
      犯罪事證已臻明確，其犯行已經證明，應依法論罪科刑。
三、核被告丙○○所為，係犯刑法第185條之3服用酒類不能安全
    駕駛動力交通工具而駕駛罪，及同法第284條第1項前段之過
    失傷害罪。又被告丙○○僅持有自用小客車駕照情形下，騎
    乘重型機車外出，此有道路交通事故調查報告表（二）駕駛
    執照種類欄在卷可稽，其屬無駕駛執照駕車、又酒醉駕車因
    而致告訴人甲○○受有前揭傷害，依法應負刑事責任，依道
    路交通管理處罰條例第86條第1項之規定，應就過失傷害之
    犯行加重其刑，被告係依前開同一條項規定而同時有「無駕
    駛執照駕車」、「酒醉駕車」之二種加重事由，應僅加重一
    次即可，不生遞加重其刑之問題（參見臺灣高等法院暨所屬
    法院87年11月法律座談會刑事類提案第55號研討意見，亦同
    此旨），附此敘明。其所犯前開二罪，犯意各別，行為互殊
    ，應予分論併罰；核被告甲○○所為，係犯刑法第284條第1
    項前段之過失傷害罪。另被告丙○○、甲○○於本案車禍肇
    事後犯罪未經發覺前，主動向到場處理之警員朱恩端當場承
    認其為本案車禍肇事人，而表明願意接受裁判之意，此有臺
    中縣警察局道路交通事故肇事人自首情形紀錄表計2份在卷
    可佐（附於警卷20頁、第21頁），被告2人就過失傷害之犯
    行部分，均符合自首之要件，爰依刑法第62條前段之規定，
    各予以減輕其刑，被告丙○○部分，並依法先加重後減輕之
    。另公訴人移送併辦之99年度偵字第5970號之犯罪事實，與
    本件已起訴部分有事實上同一之關係，為起訴效力所及，故
    本院自得一併審理，併此敘明。爰審酌被告丙○○僅於93年
    間有傷害前科，被告甲○○並無不良之素行紀錄，此有臺灣
    高等法院被告前案紀錄表2份在卷可參、本案被告丙○○、
    甲○○2人各自過失之程度、告訴人甲○○、丙○○所受傷
    害、被告丙○○於本院審理時，能坦承犯行，雖最後未就民
    事部分與告訴人甲○○達成全面和解，惟強制汽車責任保險
    部分，已給付告訴人甲○○新臺幣61,810元，此有國泰世紀
    產物保險股份有限公司通知函1份在卷可參之犯罪後態度；
    被告甲○○尚未與被告丙○○達成民事和解等一切情狀，分
    別量處如主文所示之刑，被告丙○○部分，並定其應執行之
    刑，並均諭知易科罰金之折算標準，以資懲儆。
據上論斷，應依刑事訴訟法第299條第1項前段，刑法第185條之3
、第284條第1項前段、第62條前段、第71條第1項、第51條第6款
、第41條第1項前段，道路交通管理處罰條例第86條第1項，刑法
施行法第1條之1，判決如主文。
本案經檢察官乙○○到庭執行職務。
中    華    民    國    99    年    7     月    29    日
                          刑事第七庭  法  官  黃賢婷
以上正本證明與原本無異。
如不服本判決，應於送達後十日內向本院提出上訴狀（須敘述具
體理由並附繕本），上訴於臺灣高等法院臺中分院。
上訴書狀如未敘明理由，須於上訴期間屆滿後二十日內補提理由
書於本院。
                                      書記官  江美琪
中    華    民    國    99    年    7     月    29    日
附錄論罪科刑法條
附錄本案論罪科刑法條全文：
刑法第185條之3
服用毒品、麻醉藥品、酒類或其他相類之物，不能安全駕駛動力
交通工具而駕駛者，處 1 年以下有期徒刑、拘役或科或併科 15
 萬元以下罰金。
刑法第284條第1項
因過失傷害人者，處 6 月以下有期徒刑、拘役或 5 百元以下罰
金，致重傷者，處 1 年以下有期徒刑、拘役或 5 百元以下罰金

司法院資訊處製作；財團法人民間司法改革基金會備份。
